【裁判字號】    98,財管,95
【裁判日期】    990331
【裁判案由】    指定遺產管理人
【裁判全文】
臺灣桃園地方法院民事裁定              98年度財管字第95號
聲  請  人  乙○○○
被 繼承 人  甲○○亡）生前.
遺產管理人  林汶慧
上列聲請人請求指定遺產管理人事件，本院裁定如下：
    主  文
選任林汶慧為被繼承人甲○○（男，民國○○年○○月○○日生，身分
證統一編號：Ｚ000000000號，生前最後住所：桃園縣桃園市○○
路395 之1 號8 樓）之遺產管理人。
准對被繼承人之大陸地區以外之繼承人為承認繼承之公示催告。
聲請人應於收受本裁定之日起二十日內，將本裁定登載於公報、
新聞紙或其他相類之傳播工具。
如有被繼承人甲○○之大陸地區以外之繼承人，應自本公示催告
最後登載公報、新聞紙或其他相類之傳播工具之日起壹年零伍日
前向本院陳報承認繼承，如不於公示期限內陳報承認繼承時，被
繼承人之遺產於大陸地區之繼承人依法繼承、清償債權並交付遺
贈物後，如有賸餘者，即歸屬國庫。
聲請程序費用由被繼承人甲○○之遺產負擔。
    理  由
一、按繼承開始時，繼承人有無不明，而無親屬會議，或親屬會
    議未於民法第1177條所定1 個月內選定遺產管理人時，利害
    關係人得聲請法院選任遺產管理人，同法第1178條第2 項前
    段亦有明文規定。
二、本件聲請意旨略以：聲請人於民國98年6 月19日以提款機轉
    帳方式不慎將新臺幣（下同）3 萬元之款項誤轉入被繼承人
    生前所有之土地銀行南桃園分行帳戶內（帳號：0000000000
    00）。茲因被繼承人業於98年8 月15日死亡，而其繼承人均
    向法院拋棄繼承，聲請人為取回誤轉之上開款項，爰依法聲
    請指定被繼承人甲○○之遺產管理人等語。
三、經查，聲請人之前開主張，業據提出交易明細表影本、存摺
    影本、戶籍謄本等為證，經核屬實；又被繼承人死亡迄今已
    逾民法第1177條所定一個月期間，仍無親屬會議選任之遺產
    管理人向本院陳明或向聲請人為處理債務之表示，堪認被繼
    承人所遺財產現確處於無人繼承、無人管理之狀態，則本件
    即有為被繼承人所遺財產選任遺產管理人之必要。
四、按遺產管理人之設，旨在管理保存及清算遺產，以免遺產散
    失，是以遺產管理人具有相當之公益色彩；又選任遺產管理
    人，除慮及管理遺產之公平性外，須考慮其適切性，須優先
    選任與遺債債權人無利害共同關係而得忠誠處理者為宜。本
    件因被繼承人之全體繼承人均已拋棄繼承，足見其遺債可能
    大於遺產，故選任國有財產局擔任遺產管理人屬不適宜。聲
    請人請求本院指定林汶慧為被繼承人所遺財產之遺產管理人
    一節，本院衡酌林汶慧係領有土地登記專業代理人之執業土
    地登記專業代理人，足堪勝任本件遺產管理人之職務，並可
    忠實執行搜索被繼承人之債權人、受遺贈人，清償債權或交
    付遺贈物等事務，且林汶慧亦到庭表達同意擔任被繼承人遺
    產管理人，是本件指定林汶慧為被繼承人之遺產管理人，應
    屬適當，於法亦無不合，應予准許，並依法為公示催告。
五、聲請費用負擔之依據：非訟事件法第157 條。
中    華    民    國    99    年    3     月    31    日
                              家事法庭法  官  林曉芳
上列正本係照原本作成
如對本裁定抗告須於裁定送達後10日內向本院提出抗告狀，並繳
納抗告裁判費新台幣1,000 元。
中    華    民    國    99    年    3     月    31    日
                                      書記官  邱仕瀧

司法院資訊處製作；財團法人民間司法改革基金會備份。
